臺灣臺中地方法院民事簡易判決  
111年度豐簡字第156號
原      告  洪明昌  

被      告  洪金昇  
            洪孟宗  
上列當事人間請求返還不當得利事件，本院於民國111年5月3日
言詞辯論終結，判決如下：
    主      文
原告之訴駁回。
訴訟費用由原告負擔。
    事實及理由
壹、原告起訴主張：
一、被繼承人洪張屘、洪萬壽為兩造及訴外人洪清祺、洪德順之
    父母，於民國97年12月10日遷移至豐原市第十二公墓納骨堂
    ，應繳交規費各新臺幣（下同）34,000元，加計風水師費用
    3,600元、撿骨費用20,000元，合計91,600元。被告本應按
    繼承人人數，連帶負擔上開費用其中五分之二即36,640元（
    計算式：91,600×2/5＝36,640），然均由原告先行墊付。爰
    依民法第172條、第176條、第179條規定，請求擇一命被告
    連帶返還原告代墊之喪葬費36,640元。
二、被告洪金昇因興建新屋，擅自以老家水錶供自身使用，侵害
    老家水錶原有之獨立使用權益，至原告僅能另外增設水錶，
    因而支出水錶工程費用122,011元、車馬費2,000元，共計12
    4,011元。被告因前開損害行為，得以免除支出新設水錶費
    用，自受有不當得利，應返還原告124,011元。
三、並聲明：㈠被告應於繼承被繼承人洪張屘、洪萬壽之遺產範
    圍內，連帶給付原告36,640元，及均自起訴狀繕本送達翌日
    起至清償日止，按週年利率5％計算之利息。㈡被告洪金昇應
    給付原告124,011元，及自起訴狀繕本送達翌日起至清償日
    止，按週年利率5％計算之利息。　　
貳、被告答辯則以：
一、被告洪金昇部分：
　㈠洪張屘前因車禍過世，因此領得理賠金上百萬元。兩造均同
    意先以奠儀費用支付洪張屘喪葬費用，如仍有不足，就用理
    賠金支出。理賠金仍餘191萬元，為原告所持有，原告本應
    以此款項支付納骨塔費用，不需自行支出，且原告亦未將收
    據資料提出予被告確認。
　㈡原告所稱老家地址即為臺中市○○區○○路0段000號（下稱系爭
    建物），被告洪金昇雖有翻修系爭建物，但未將系爭建物水
    錶遷移。原告未居住於系爭建物，僅表示回來澆花需要用水
    ，被告洪金昇亦有同意原告使用，然需補貼水費。原告事後
    不同意，擅自將系爭建物水費單過戶到原告名下，且自行增
    設水錶，與被告洪金昇無涉。
二、被告洪金昌部分：同意被告洪金昇所述。原告應該使用洪張
    屘車禍理賠金支付納骨塔費用。
三、並均聲明：原告之訴駁回。　　
參、本院之判斷：
一、訴之聲明第一項部分：
　㈠原告主張被繼承人洪張屘、洪萬壽過世後，由兩造及訴外人
    洪清祺、洪德順共同繼承，經原告於97年12月27日先行支出
    洪張屘、洪萬壽遷移至納骨塔費用各34,000元乙節，業據提
    出納骨堂使用證明書為證（見本院卷第35頁、第37頁），且
    為被告所不爭執（見本院卷第83頁），堪信為真實。至於原
    告主張其另有支出風水師費用3,600元、撿骨費用20,000元
    部分，自述已遺失單據而無法佐證（見本院卷第83頁），尚
    難遽認為真，此部分主張應屬無據。
　㈡而原告雖主張被告應按應繼分連帶負擔洪張屘、洪萬壽納骨
    塔費用等語。然查：
　　⒈被告辯稱洪張屘係因車禍過世，因而取得理賠金（下稱系
      爭理賠金），尚餘191萬元乙節，為原告所不爭執（見本
      院卷第82頁至第83頁），堪認為真。則被告辯稱因系爭理
      賠金為洪張屘過世所得費用，故兩造約定以系爭理賠金作
      為公款，先用以支付洪張屘、洪萬壽等喪葬費用，剩餘再
      為分割等節，應屬合情。此觀原告自述：洪張屘理賠金有
      200多萬元，花到剩下191萬元等語（見本院卷第82頁），
      亦可徵兩造應確有協議先以系爭理賠金支出費用。至原告
      於本院審理時，主張系爭理賠金僅能用以照顧兩造胞弟，
      不能用於洪張屘自身身後支出等語，尚非可採。
　　⒉又被告辯稱原告持有系爭理賠金其中101萬元，亦為原告所是認（見本院卷第83頁）。則衡諸常情，原告於支付前開納骨塔費用68,000元時，當係直接由其持有之系爭理賠金101萬元中先以支應，始符經驗法則。此由原告於97年間即支出此部分費用，然長達13年間，均未向被告請求分擔，直至110年11月30日（見本院卷第17頁起訴狀上方收文章）始提起本件訴訟，且亦未向其餘繼承人即洪清祺、洪德順請求支付，亦可為佐。原告主張其係以自有財產支出此部分費用等詞（見本院卷第83頁），難認可採。
　　⒊從而，兩造既協議以系爭理賠金支付洪張屘、洪萬壽之相關喪葬費用，並經原告以所持有之系爭理賠金支付前開納骨塔費用，原告自不得再向被告請求分擔。至於原告主張系爭理賠金剩餘金額需用以照養兩造胞弟等語，應屬兩造日後協調事項，僅此敘明。
二、訴之聲明第二項部分：原告主張被告洪金昇使用系爭建物原
    水錶，致原告另行增設水錶使用，因而支出122,011元乙節
    ，業據提出收據為佐（見本院卷第27頁），且為被告洪金昇
    所不爭執（見本院卷第82頁），堪信為真實。然查被告洪金
    昇居住於系爭建物內，本有使用系爭建物原裝設水錶之權利
    。而被告洪金昇主張原告如欲用水，則應分擔相對應之水費
    ，亦屬事理之常。則原告為利自身用水計費，而另行申請裝
    設自來水水錶，衡屬原告自身考量，難認被告有何原告所稱
    「侵害水錶原有之獨立使用權益」之不當得利行為。是原告
    請求被告給付原告支出之增設水錶費用及車馬費，均屬無據
    。
肆、綜上所述，原告起訴請求被告於繼承被繼承人洪張屘、洪萬
    壽之遺產範圍內，連帶給付原告36,640元及遲延利息；及請
    求被告洪金昇給付原告124,011元，均無理由，應予駁回。
    　
伍、本件事證已臻明確，兩造其餘攻擊防禦方法及所舉證據，經
    審酌結果，與本件判決結論均無影響，爰不一一論述，附此
    敘明。
陸、訴訟費用之負擔：民事訴訟法第78條。
中　　華　　民　　國　　111 　年　　5 　　月　　19　　日
                      臺灣臺中地方法院豐原簡易庭
                                  法　官　段奇琬
以上正本係照原本作成。
如不服本判決，應於送達後20日內，向本院提出上訴狀並表明上
訴理由，如於本判決宣示後送達前提起上訴者，應於判決送達後
20日內補提上訴理由書（須附繕本）。如委任律師提起上訴者，
應一併繳納上訴審裁判費。
中　　華　　民　　國　　111 　年　　5 　　月　　19　　日
                                  書記官　王政偉